最高法院刑事判決　　　　　　　　　　　　　　　八十七年度台上字第一七九三號
　　上　訴　人　乙○○
　　　　　　　　甲○○
右上訴人等因違反水利法案件，不服台灣高等法院中華民國八十六年十二月二十三日
第二審判決（八十六年度上訴字第三○三一號，起訴案號：台灣新竹地方法院檢察署
八十五年度偵字第三三九○號、第四八九四號），提起上訴，本院判決如左：
    主  文
上訴駁回。
    理  由
按刑事訴訟法第三百七十七條規定，上訴於第三審法院，非以判決違背法令為理由，
不得為之。是提起第三審上訴，應以原判決違背法令為理由，係屬法定要件。如果上
訴理由狀並未依據卷內訴訟資料，具體指摘原判決不適用何種法則或如何適用不當，
或所指摘原判決違法情事，顯與法律規定得為第三審上訴理由之違法情形，不相適合
時，均應認其上訴為違背法律上之程式，予以駁回。本件原判決依憑共犯張正發（業
經第一審判決論處罪刑並諭知緩刑四年，未提起第二審上訴而告確定）在警訊及第一
審審理中之供述，證人余隆鎮、曹金富在警訊及檢察官第一次偵訊時之證言，證人黃
昌明、范明志、范輝平供述查獲經過，查扣之搬運紀錄卡十四張、勇詮砂石廠印章一
顆，卷附之會勘紀錄、盜採砂石現場位置圖、現場照片、新竹縣政府八五府建水字第
一二二七六八號、八六府建水字第八八六○號函、第一審現場勘驗筆錄等證據，並參
酌上訴人乙○○曾要求鄭香桂（經第一審判決論處其使犯人隱避罪刑，未提起第二審
上訴，已告確定）擔任人頭，至警局應訊承認僱用張正發、余隆鎮盜採砂石等情，據
以認定乙○○及上訴人甲○○有其事實欄所載之犯行。對於上訴人二人否認犯罪，甲
○○所為伊所經營之勇詮砂石廠於民國八十五年一月初，即向羅美方承攬新竹縣竹東
鎮○○○段三三六地號田地之整地工桯，該土地距本案現場約有一公里，因含大量砂
石，不適耕作，故需將砂石挖出再以廢土回填，伊自八十五年二月起，即得負責對岸
東西向快速道路廢土承載之魏明詮同意，載運廢土回填，承載廢土往返穿越頭前溪，
因卡車載運頻繁，便道常生損害，卡車司機或勇詮砂石廠員工即通知在現場整地之張
正發駕駛挖土機就地取材修補便道，無不法所有之意圖等語之辯解，及乙○○辯稱：
伊雖受僱於勇詮砂石廠，但伊未僱用張正發，勇詮砂石廠係挖廢土回填，未盜採砂石
云云，認均係避就飾卸之詞，皆無足採；張正發、余隆鎮、曹金富事後均翻異前供，
以符合甲○○之辯解，證人羅世均、周能本、魏明銓亦皆附和甲○○之辯詞，俱屬事
後勾串護之詞，不足採信；證人許文仕（竹東派出所巡官）供證查獲余隆鎮時，余
隆鎮所駕駛卡車內有砂石，與證人黃昌朋證述查獲時車上無砂石等語，雖有不符，但
黃昌朋尚供證當時伊問隨同在車上之余隆鎮之子，余隆鎮之子證實余隆鎮當天有載砂
石等，足見黃昌朋親歷體驗之證言，應屬正確可信，許文仕所供，或係時隔已久，記
憶出入所致；上訴人等請求再傳訊張正發，因張正發在第一審所為伊受乙○○之僱用
等供述，與事實相符，故無再加傳訊之必要，皆依調查所得之卷證資料，逐一於理由
欄內詳加指駁及說明。因而維持第一審均依想像競合犯從一重論處上訴人二人共同連
續違反主管機關在行水區內禁止擅採砂石之規定，致生公共危險（乙○○為累犯）罪
刑（甲○○處有期徒刑八月，乙○○處有期徒刑六月）之判決，駁回上訴人二人在第
二審之上訴。甲○○上訴意旨略謂：甲○○在檢察官偵查中及第一審與原審所為係承
攬整地工程，載運廢土回填，及就近取材修補損壞之便道等辯解，分別經證人羅世均
、周能本、魏明銓供證屬實；警員黃昌朋在原審雖供證查獲余隆鎮時，該車上有余隆
鎮之小孩，伊問小孩有否載砂石，小孩說有，從早上載到現在等語，則黃昌朋證言之
憑信性如何﹖自應傳訊余隆鎮之小孩詳加調查，原審疏未傳訊，難謂無刑事訴訟法第
三百七十九條第十款之應於審判期日調查之證據未予調查之違法；原判決所採共同被
告張正發、乙○○、余隆鎮等人不利於己之供述，認定甲○○有共同為本件之犯行，
但甲○○之辯解，既經羅世均等人證實，足見前開共同被告不利於甲○○之供述並不
實在，原判決仍採為證據，有違背鈞院三十一年上字第二四二三號判例之違背法令云
云。乙○○上訴意旨略稱：鄭香桂在警訊中，已自白張正發、余隆鎮為其所僱用，自
不足以為乙○○犯行之證言；原判決僅以鄭香桂事後翻異之供述，即認乙○○犯罪事
證明確，無再行傳訊張正發之必要，有應於審判期日調查之證據未予調查之違法；黃
昌朋在第一審於八十五年十月一日勘驗現場時，即稱余隆鎮車上並無砂石，距案發時
僅六月有餘，應係記憶深刻，非如原判決所謂「時隔已久，記憶出入」，且黃昌朋並
未親眼目睹卡車上有砂石，僅係聽聞於余隆鎮之子，而余隆鎮之子係小學一年級學生
，原判決採為證據，有違背經驗法則與證據法則之違法云云。惟查原判決並非僅憑張
正發、余隆鎮等共同被告之供述，即認定上訴人二人之犯行，尚調查其他證據，證明
與事實相符，復就上訴人二人之辯解，與證人羅世均、魏明銓、周能本等人之證言，
明其不足採信之理由，顯與本院三十一年上字第二四二三號判例無違。又刑事訴訟
法第三百七十九條第十款所稱應於審判期日調查之證據，係指此項證據，與待證事實
有重要關係，在客觀上認為應行調查者而言，苟非應於審判期日調查之範圍，原審未
為無益之調查，即不得任意指為違法。張正發在第一審所為伊受乙○○僱用而非受鄭
香桂僱用之供述，既與鄭香桂自八十五年四月十日檢察官偵訊時起，所為伊受乙○○
之託，充當人頭，方於警訊時承認僱用張正發等人盜採砂石，張正發實非伊所僱用之
供述情節相符，原審因認無再傳訊張正發到庭調查之必要，並已於原判決理由欄一－
(三)內詳加說明，自無乙○○上訴意旨所指摘之違法情事。另原判決所稱「或係時隔已
久，記憶出入」一語，係指證人許文仕供證查獲時卡車內有砂石之情形而言，乙○○
對此部分之上訴意旨，顯有誤會，對於黃昌朋所為查獲當時，余隆鎮駕駛之卡車內並
無砂石，但余隆鎮之子表示伊父當天有載砂石，從早上載到現在等語之證言，核與余
隆鎮在警訊及檢察官第一次偵訊時所供情節相符，原判決因而採為證據，復未再傳喚
余隆鎮之子到庭為無益之調查，要無上訴人二人上訴意旨所指摘之違背法令情形可言
。是上訴人二人之上訴，皆置原判決之明確論斷於不顧，徒憑個人主觀意見，任意爭
執，俱難認已符合首揭法定之第三審上訴形式要件，為違背法律上之程式，均應予以
駁回。
據上論結，應依刑事訴訟法第三百九十五條前段，判決如主文。
中      華      民      國    八十七    年      五      月    二十一    日
                              最高法院刑事第二庭
                                  審判長法官  施  文  仁
                                        法官  張  淳  淙
                                        法官  洪  文  章
                                        法官  洪  明  輝
                                        法官  蔡  清  遊
      右正本證明與原本無異
                                              書  記  官
中      華      民      國    八十七    年      五      月     二十七   日
